【裁判字號】    99,抗,1694
【裁判日期】    991228
【裁判案由】    假處分
【裁判全文】
臺灣高等法院民事裁定                  99年度抗字第1694號
抗  告  人  王月霞
上列抗告人因與相對人劉萃萍間假處分事件，對於中華民國99年
5月27日臺灣板橋地方法院99年度全字第126號所為裁定，提起抗
告，本院裁定如下：
    主  文
抗告駁回。
原裁定所命相對人提供之擔保金額提高為新臺幣拾萬元，並准
由財團法人法律扶助基金會臺北分會出具保證書代之。
抗告費用由抗告人負擔。
    理  由
一、相對人於原法院聲請意旨略以：第三人石立貞於民國98年6
    月18日駕車不慎撞擊相對人，致相對人受有左下肢2 處撕裂
    傷，案經相對人提出刑事告訴及假扣押聲請，刑事部分業經
    臺灣臺北地方法院（下稱臺北地院）以99年度交簡字第16號
    判決有罪在案，假扣押聲請亦經臺北地院於99年2月10日以9
    9年度裁全字第319號裁定准許，並據以對石立貞財產為假扣
    押執行。詎石立貞因恐其名下不動產遭相對人強制執行，竟
    與抗告人基於侵害債權之意思聯絡，以買賣為原因，於99年
    3 月23日將石立貞所有如原裁定附表所示之不動產（下稱系
    爭不動產），移轉登記予抗告人，致相對人無法查封該不動
    產，石立貞可供執行之財產主要為系爭不動產，相對人為確
    保債權，將依民法第244 條規定，請求撤銷其等上開買賣行
    為。惟恐抗告人再進行脫產，致相對人日後有不能執行或甚
    難執行之虞，相對人願以現金或由財團法人法律扶助基金會
    臺北分會出具之保證書代擔保，請准予假處分等語，原裁定
    以相對人之聲請核無不合，命相對人提供新臺幣（下同）1
    萬4,000 元為擔保後，准就系爭不動產為假處分。抗告人不
    服，提起抗告。
二、抗告意旨略以：伊乃無辜第三者，經由房屋仲介向石立貞購
    買系爭不動產，竟遭假處分，精神上受到嚴重打擊身心疲憊
    ，不惟無心工作，亦無法安心入住，致受有房屋貸款利息損
    失、額外租屋增加費用及工作損失。相對人空口指稱伊與石
    立貞有損害債權之意思聯絡，全屬不實。原裁定未慮及抗告
    人之無辜立場、生活狀況，僅以1萬4,000元作為擔保金額，
    實有未洽，爰提起抗告，請求廢棄原裁定等語。
三、按債權人就金錢請求以外之請求，欲保全強制執行者，得聲
    請假處分；假處分，非因請求標的之現狀變更，有日後不能
    強制執行，或甚難執行之虞者，不得為之。又請求及假處分
    之原因，應釋明之。前項釋明如有不足，而債權人陳明願供
    擔保或法院認為適當者，法院得定相當之擔保，命供擔保後
    為假處分，民事訴訟法第532條、第533條準用同法第526 條
    第1項、第2項定有明文。是債權人就請求及假處分之原因，
    即因請求標的之現狀變更，有日後不能強制執行，或甚難執
    行之情事，應提出可使法院信其主張為真之證據釋明之，必
    待釋明有所不足，而債權人陳明願供擔保以補釋明不足，始
    得准為假處分。經查：相對人主張前揭請求之原因事實及假
    處分原因即請求之標的將有變更之虞，日後不能執行或甚難
    執行之虞等情，業據其提出臺灣臺北地方法院檢察署98年度
    偵字第27494號起訴書、臺北地院99年度交簡字第16 號刑事
    簡易判決、刑事附帶民事起訴狀及臺北地院99年度裁全字第
    319 號裁定、臺北縣樹林地政事務所網路申請異動索引、財
    政部臺北市國稅局97年度綜合所得稅各類所得資料清單、土
    地及建物登記第二類謄本、財政部臺北市國稅局財產歸屬資
    料清單、戶籍謄本等影本為證（見原法院卷第5 至14頁），
    系爭不動產於抗告人名下，抗告人隨時得將不動產移轉、設
    定負擔或為其他處分行為，致請求之標的變更，自有增加相
    對人日後執行困難之虞，應堪認相對人就假處分之請求及原
    因均已有相當之釋明，雖其就假處分之原因釋明尚有不足，
    惟抗告人陳明願供擔保以補釋明不足，揆諸前揭說明，相對
    人聲請禁止抗告人就系爭不動產為讓與、設定抵押、出租及
    其他一切行為，應予准許。
四、次按法院定擔保金額而為准許假處分之裁定者，該項擔保係
    備供債務人因假處分所受損害之賠償，其數額應依標的物受
    假處分後，債務人不能利用或處分該標的物所受之損害額，
    非以標的物之價值為依據（最高法院63年台抗字第142 號判
    例意旨參照）。又法院就債務人因假處分所受損害，命債權
    人預供擔保者，其金額之多寡應如何認為相當，原屬於法院
    職權裁量之範圍，雖非當事人所可任意指摘，惟抗告法院仍
    得依職權認定該擔保金是否相當，予以提高或降低。經核：
    抗告人雖陳稱其經由房屋仲介向石立貞購買系爭不動產，惟
    並未提出任何買賣契約或主張其究以多少價金購入，致本院
    無從得知其系爭不動產真實之買賣價金，爰斟酌：系爭不動
    產關於土地部分在99年2月現值為每平方公尺4萬4,600 元，
    面積為134.69平方公尺，抗告人應有部分1/5 ，有土地登記
    謄本可憑（見原法院卷第11頁），據以計算其土地現值為12
    0萬1,435元（計算式：44,6 00x134.69x1/5=1,201,435，元
    以下四捨五入）；又系爭房屋之課稅現值為10萬元，有財政
    部臺北市國稅局財產歸屬資料清單可憑（見原法院卷第13頁
    ），故系爭不動產之現值合計為130萬1,435元。相對人所提
    本案訴訟之訴訟標的價額既為130萬1,435元，屬不得上訴第
    三審之案件。依各級法院辦案期限實施要點規定：第一審通
    常程序審判案件期限為1年4個月、第二審審判案件期限為2
    年，推估兩造進行本案訴訟之可能終結期間計為3年4月，依
    法定利率5%之利息計算，抗告人在此期間內無法處分系爭不
    動產以利用其資金之損害為21萬6,906元（計算式：1,301,4
    355%12月40月＝21,6 906，元以下四捨五入），再斟
    酌抗告人因本件假處分致遲延處分系爭不動產所可能受之損
    害（如增加房屋稅、土地稅、土地增值稅、不動產貶值等）
    ，本院認相對人提供之擔保，應以30萬元為適當。而擔保金
    額之酌定屬法院之職權行使，毋庸廢棄原裁定，爰將原裁定
    所命相對人應提供擔保金額提高為30萬元。雖相對人陳稱其
    為低收入戶經濟拮据，惟為衡平保障兩造權益，本院認不宜
    酌減擔保金額，爰並依相對人之聲請，准由財團法人法律扶
    助基金會臺北分會出具保證書代為擔保。
五、爰裁定如主文。
中    華    民    國    99    年    12    月    28    日
                      民事第四庭
                        審判長法  官  張劍男
                              法  官  彭昭芬
                              法  官  陳靜芬
正本係照原本作成。
不得再抗告。
中    華    民    國    99    年    12    月    28    日
                              書記官  應瑞霞

司法院資訊處製作；財團法人民間司法改革基金會備份。
